臺灣高雄地方法院民事判決　九十一年度重訴字第七○號
　　原　　　告　乙○○
　　被　　　告　群環科技股份有限公司
　　法定代理人　甲○○
　　訴訟代理人　丙○○
右當事人間塗銷抵押權設定登記事件，本院判決如左：
    主    文
原告之訴駁回
訴訟費用由原告負擔。
    事實及理由
一、原告主張：原告於民國八十六年二月二十五日與被告訂立抵押權設定契約，約定
    由原告提供坐落於高雄市○○區○○段二小段六七八之五號、六七八之十號及其
    地上建物建號五三二號即門牌號碼高雄市三民區○○○路七號四層樓房設定最高
    限額抵押權，本金最高限額各為新台幣（以下同）六百萬元，擔保昕穎企業股份
    有限公司（下稱昕穎公司）與被告間之定期貨款債權債務關係。昕穎公司曾與被
    告有貨物買賣，然其間債務均已清償完畢，雙方已無債務存在，且昕穎公司與被
    告間之供貨買賣契約亦已終止，原告自可請求被告塗銷上開土地及建物上設定之
    最高限額抵押權登記等語。並聲明：（一）被告應將坐落於高雄市○○區○○段
    二小段六七八之五號、六七八之十號及其地上建物建號五三二號即門牌號碼高雄
    市三民區○○○路七號四層樓房以高雄市政府三民地政事務所登記字號八十九年
    三專字第○五八八一○號設定之抵押權登記予以塗銷。（二）訴訟費用由被告負
    擔。
二、被告則以：本件抵押權係擔保昕穎公司與被告間一切債務，存續期間為八十六年
    二月二十五日至一百零六年二月二十四日。最高限額抵押權係擔保現在已發生及
    將來可能發生之債權，昕穎公司目前仍欠被告五百多萬貨款債務，且雙方之供貨
    契約亦未終止，原告自不得請求塗銷本件抵押權登記等語資為抗辯。並聲明：（
    一）原告之訴駁回。（二）訴訟費用由原告負擔。
三、兩造不爭執之事實：原告於民國八十六年二月二十五日與被告訂立抵押權設定契
    約，約定由原告提供坐落於高雄市○○區○○段二小段六七八之五號、六七八之
    十號及其地上建物建號五三二號即門牌號碼高雄市三民區○○○路七號四層樓房
    設定最高限額抵押權，本金最高限額各為新台幣（以下同）六百萬元，存續期間
    為八十六年二月二十五日起至一○六年二月二十四日止。此事實並有土地及建物
    登記謄本附卷可稽。
四、按最高限額抵押權所擔保者係抵押權存續期間所生之不特定債權，故原則上存續
    期間如未屆滿，抵押人不得以現無債權存在而終止抵押權設定契約而請求塗銷該
    最高限額抵押權登記。然若擔保之債所由生之契約若已合法終止或因其他事由而
    消滅，且無既存債權，而將來亦確定不再發生債權，其原擔保存續期間內所可發
    生之債權已確定不存在，依抵押權之從屬性，應許抵押人請求抵押權人塗銷抵押
    權設定登記（最高法院八十三年台上字第一○五五號判例及七十六年度第三次民
    事庭決議參照）。從而本件應審酌者為（一）、本件最高限額抵押權擔保之債權
    所由生之基礎法律關係為何？（二）、昕穎公司與被告間之經銷合約是否已終止
    ？
五、查
四、結論：原告之訴為有理由，依民事訴訟法第三百八十五條第一項前段、第七十八條、第八十五條第一
    項、第八十五條第二項，第三百九十條第二項，判決如主文。
中　　　華　　　民　　　國　　九十一　　年　　　四　　　月　　 三十　　 日
                              臺灣高雄地方法院民事第一庭
~B法　　　官　蔡國卿
右為正本係照原本作成。
如不服本判決，應於送達後廿日內，向本院提出上訴狀並表明上訴理由，如於本
判決宣示後送達前提起上訴者，應於判決送達後十日內補提上訴理由書（須附繕本）。
中　　　華　　　民　　　國　　九十一　　年　　　四　　　月　　 三十　　 日
~B法院書記官　王壹理
